【裁判字號】    99,上易,82
【裁判日期】    990204
【裁判案由】    竊盜
【裁判全文】
臺灣高等法院臺南分院刑事判決          99年度上易字第82號
上  訴  人
即  被  告  乙○○
上列上訴人因竊盜案件，不服臺灣臺南地方法院98年度易字第15
72號中華民國98年12月24日第一審判決（起訴案號：臺灣臺南地
方法院檢察署98年度營偵字第1803號），提起上訴，本院判決如
下：
    主  文
上訴駁回。
    理  由
一、按刑事訴訟法第350條、第361條、第362條、第367條規定，
    不服地方法院之第一審判決而上訴者，須提出上訴書狀，並
    應敘述具體理由，此為上訴必備之程式；如所提之書狀未敘
    述上訴理由，或僅曾以言詞陳述上訴理由者，均應於上訴期
    間屆滿後20日內補提理由書於第一審法院。第一審法院經形
    式審查，認逾期未補提上訴理由者，應定期間先命補正；逾
    期未補正者，為上訴不合法律上之程式，應以裁定駁回。倘
    已提出上訴理由，但所提非屬具體理由者，則由第二審法院
    以上訴不合法律上之程式，判決駁回。而所謂具體理由，必
    係依據卷內既有訴訟資料或提出新事證，指摘或表明第一審
    判決有何採證認事、用法或量刑等足以影響判決本旨之不當
    或違法，而構成應予撤銷之具體事由，始克當之（例如：依
    憑證據法則具體指出所採證據何以不具證據能力，或依憑卷
    證資料，明確指出所為證據證明力之判斷如何違背經驗、論
    理法則）；倘僅泛言原判決認定事實錯誤、違背法令、採証
    違法、判決不公、量刑失之過重或輕縱，而未依上揭意旨指
    出具體事由，或形式上雖已指出具體事由，然該事由縱使屬
    實，亦不足以認為原判決有何不當或違法者（例如：對不具
    有調查必要性之證據，法院未依聲請調查亦未說明理由，或
    援用證據不當，但除去該證據仍應為同一事實之認定），皆
    難謂係具體理由，而應認其上訴為不合法律上之程式（最高
    法院97年台上字第892號判決、97年台上字第3267號判決意
    旨及法院辦理刑事訴訟案件應行注意事項第162點參照）。
    再按刑事訴訟法第367條增定「上訴書狀未敘述理由」，由
    第二審法院審判長定期間先命補正之規定，依其文義，僅指
    未敘述「理由」，而非未敘述「具體理由」，即係針對全然
    未敘述理由之上訴書狀所為規範，自不包括已敘述之理由係
    空泛、不具體者在內，觀諸同法第361條第3項之修正理由之
    說明：「上訴理由是否具體，係屬第二審法院審查範圍，不
    在命補正之列」，益足徵之。是第二審法院僅須對於完全未
    敘述理由之上訴書狀，定期命補正；對於載有具體或空泛（
    不具體）理由之上訴書狀，則無庸裁定命補正（最高法院98
    年台上第4476號、98年台上字第3911號判決意旨可資參照）
    。
二、本件上訴人即被告上訴意旨略以：上訴人即被告乙○○竊取
    之物非貴重之物，價值亦輕，幾乎是被害人視為無用之物；
    又上訴人乃從事資源回收貧寒之人，四處撿拾他人無用欲丟
    棄之物，因一時糊塗未徵求被害人同意而私取該物，致犯法
    律，然經被害人發覺，被告知錯即刻奉還該物，當面向被害
    人道歉，被害人亦表明不願追究；再被告家境貧寒有老弱亟
    待安養，一審判決稍嫌過重，雖可易科罰金，然實非被告所
    能負擔。懇請鈞院憫恕被告犯後自白坦承知錯，被害人亦不
    追究之情，依情依法給予自新機會而重新量刑，俾被告安養
    家人等語。應認上訴人形式上並非完全未敘述理由，自無庸
    裁定命其補正，合先敘明。
三、惟查，原審判決以被告所涉犯者為刑法第321條第1項第1款
    之加重竊盜罪，非死刑、無期徒刑、最輕本刑為3年以上有
    期徒刑之罪或高等法院管轄第一審案件。於原審法院行準備
    程序時，被告就被訴事實為有罪之陳述，經告知簡式審判程
    序之旨，並聽取檢察官及被告之意見後，依刑事訴訟法第27
    3條之1第1項裁定由受命法官獨任進行簡式審判程序。並敘
    明被告對於犯罪事實，於警詢（見警卷第5頁至8頁）、偵查
    中（見偵查卷第6頁）及原審審理時（見原審卷第9頁反面、
    13頁）均坦承不諱，並有證人甲○○於警詢之證述（見警卷
    第1頁至3頁），且有扣押書、贓物認領保管單、現場蒐證照
    片10張附卷可稽（見警卷第9頁、10頁、21至25頁），綜上
    足認被告具任意性之自白與事實相符，而應予依法論科。並
    業已審酌「被告固於夜間侵入住宅竊取他人之物，然其所竊
    得之物，價值為新臺幣7,600元左右，且全數業據發還被害
    人，有贓物認領保管單一紙在卷可佐，而被害人亦提出與被
    告間之和解書，表明不願再行追究，亦不要求任何損害賠償
    ，有和解書一份附卷可佐，而被告自始即坦承犯行，依國民
    感情上，其犯後態度頗佳，其情非全無可憫，依社會一般觀
    念，依其所犯逕處該罪之法定最輕刑即6月以上之刑，不無
    情輕法重之虞。且被告所竊取之物價值約7,600元，若判處
    不得易科罰金之徒刑，更覺其情輕法重」等情，而依刑法第
    59條之規定減輕其刑，並就其與累犯部分予以先加後減之，
    並審酌「被告犯罪之動機、目的、手段及被害人所受之損失
    已降至最低，而被告又自始坦承犯行，減少訴訟資源之浪費
    ，其犯後態度頗佳，又與被害人達成和解，取得被害人之原
    諒，顯見其事後極願彌補其所犯之過錯等一切情狀」後，量
    處上訴人有期徒刑6月，並諭知如易科罰金，以新臺幣壹仟
    元折算壹日。查：按刑罰之量定，固屬法院自由裁量之職權
    行使，惟刑事審判之量刑，在於實現刑罰權之分配的正義，
    故法院對科刑判決之被告量刑，應符合罪刑相當原則，使罰
    當其罪，以契合人民之法律感情。此所以刑法第57條明定科
    刑時應審酌一切情狀，尤應注意該條所列各款情形，以為科
    刑輕重之標準。又刑之量定首在矯治、改善行為人反社會危
    險性，因此科刑時除應注意審酌該條第九款犯罪所生之客觀
    影響外，對於其餘依據主觀主義及防衛社會之精神所釐訂行
    為人主觀上之犯罪動機、犯罪時所受之刺激等項，仍應特別
    加以審酌，茲原審判決既已審酌上開各情節，而為量刑之依
    據，經核並未逾越法定刑度或違背罪刑相當原則及比例原則
    ，原判決所宣告如上揭之刑，應認無量刑過重之違誤，則上
    訴人顯未依據卷內既有訴訟資料或提出原審就被告所犯上開
    之罪量處上開之刑有何違法、不當之處；又原判決採證認事
    核與經驗法則及論理法則尚無違背；上訴人僅以量刑過重，
    而指摘原判決不當，尚難認上訴理由為有具體理由。且依上
    訴人上訴之理由，亦無從認原判決有何採證、認事、用法或
    量刑等足以影響判決本旨之不當或違法，而構成應予撤銷之
    具體事由，揆之上開最高法院判決意旨，上訴人之上訴顯不
    合法律上之程式，爰依刑事訴訟法第367條前段之規定，駁
    回其上訴，並不經言詞辯論為之。
四、據上論斷，應依刑事訴訟法第367條前段、第372條，判決如
    主文。
中    華    民    國    99    年    2     月    4     日
                  刑事第四庭    審判長法  官  吳志誠
                                      法  官  羅心芳
                                      法  官  吳森豐
以上正本證明與原本無異。
不得上訴。
                                      書記官  岑  玢
中    華    民    國    99    年    2     月    4     日

司法院資訊處製作；財團法人民間司法改革基金會備份。
